臺灣高等法院臺南分院刑事判決　　　　　 九十一年度交上訴字第一二九號　Ｃ
　　　上　訴　人　臺灣臺南地方法院檢察署檢察官
　　　被　　　告　甲　○　○
　　　選任辯護人　蔡　進　欽　律師
右上訴人因被告公共危險等案件，不服臺灣臺南地方法院九十一年度交訴字第一四六
號中華民國九十一年八月二十三日一審判決（起訴案號：臺灣臺南地方法院檢察署九
十一年度營偵字第四二一號），提起上訴，本院判決如左：
      主      文
原判決關於駕駛動力交通工具肇事，致人於傷而逃逸部分撤銷。
甲○○駕駛動力交通工具肇事，致人於傷而逃逸，處有期徒刑陸月，如易科罰金以參
佰元折算壹日。
      事      實
一、甲○○於民國九十一年三月二十二日晚間十一時三十分許，在臺南縣後壁鄉安溪
    寮友人住處飲用啤酒後，業已達於不能安全駕駛動力交通工具之程度，竟不顧大
    眾之交通安全，仍酒後駕駛車牌號碼ＴＣ－九四三九號自用小客車，沿臺南縣新
    營市○○路，由南往北方向行駛。嗣於同日晚間十一時四十五分許，途經該路與
    民治路之交岔路口時，因不勝酒力而疏未注意行經設有閃光紅燈之交岔路口時，
    應減速接近，先停止於交岔路口前，讓幹道車優先通行，即貿然通過該路口，以
    致不慎擦撞由乙○○所騎，沿上述民治路，由西往東方向，同時行經該處之車牌
    號碼ＮＸＶ－四八一號重型機車之車頭左側，乙○○遭撞擊後隨即人、車倒地，
    受有下背及臀部挫瘀傷，右小腿及右手挫傷等傷害（過失傷害部分業經乙○○撤
    回告訴，檢察官以九十一年度營偵字第四二一號另為不起訴處分）。甲○○於擦
    撞乙○○上開機車致乙○○受有上開傷害後，竟未下車察看，將乙○○送醫救治
    ，反逕自駕車逃離肇事現場。經與乙○○同行之友人黃文恩見狀報警處理，並駕
    車自後追趕及告知甲○○其有駕車肇事之情形，甲○○始自行駕車返回肇事現場
    ，而在肇事現場附近，與據報到場處理之警員所駕駛之警車發生碰撞，始為警攔
    截逮捕，並經警測得其吐氣所含之酒精濃度，仍達每公升○‧六四毫克（MG/L
    ），而查悉上情（甲○○因服用酒類，不能安全駕駛動力交通工具而駕駛部分，
    業經原審判處有期徒刑貳月，如易科罰金，以參佰元折算壹日確定，未據提起上
    訴）。
二、案經臺南縣警察局新營分局報請臺灣臺南地方法院檢察署檢察官偵查起訴。
      理      由
一、訊據被告甲○○矢口否認有何駕車肇事致人受傷而逃逸之犯行，辯稱：因伊開車
    時頭很暈，肇事當時原先並不知道與被害人乙○○之機車發生擦撞，是後來有人
    追上來，說伊駕車撞到人，才知道自己肇事。起初伊尚不相信，以為有人在開玩
    笑，是後來此人又第二次追上來，伊才駕車和那個人返回現場；另伊所駕駛之小
    客車，於肇事後雖有前方保險桿左側斷裂之情形，然此係伊駕車返回現場時，與
    警車發生碰撞所造成，並非與被害人之機車發生擦撞所致。伊肇事當時確實不知
    有駕車肇事之情事，且亦無肇事逃逸之行為云云。惟查：
（一）被害人乙○○於右揭時地確遭被告甲○○所駕駛之自小客車撞擊受傷，且被告
      並未停車處理而逃逸，業據被害人乙○○指訴綦詳，核與證人即案發當時目擊
      肇事經過，並駕車追趕被告之黃文恩所證述之情節相符．且有道路交通事故調
      查報告表一紙及車禍現場照片六張在卷可稽（警卷）。又被害人乙○○因遭被
      告自小客車撞擊後受有下背及臂部挫瘀傷、右小腿及右手挫傷等傷害，業據被
      害人乙○○及證人黃文恩分別證述在卷，並有臺南縣新營市營新醫院九十一年
      三月二十三日診斷證明書一份附警卷可按。是被告確實撞擊被害人之機車，且
      未停車，即逕行駛離現場，被害人因受撞擊而受有傷害，要為明灼。
（二）被害人乙○○於原審時指稱「車禍是我的前輪擦撞到被告的左側」「擦撞後，
      機車倒地的聲音比較大，而擦撞的聲音比較小」（原審卷五四、五五頁）；被
      告於偵查中亦坦承「（問：對卷附照片有何意見？提示照片）沒有，車左前側
      受損的部分是昨天撞的，有部分是與警車磨擦造成的。」「（問：提示照片，
      你車子左前方之保險桿何以壞了？）因撞及對方之機車，在中正路及民治路路
      口。」（偵查卷五頁反面、九頁）等各語。足見被告所有車號ＴＣ─九四三九
      號自小客車前方保險桿左側凹陷斷裂，亦含有撞擊該機車所致之因素存在，尚
      非全因與警車衝撞所造成，觀諸被告車損照片，呈車頭左側角凹陷，而警車右
      側僅為擦痕，二車之撞擊顯非嚴重（偵查卷四○頁），益見當初被告自小客車
      與被害人之機車撞擊時非全無聲響，且自小客車左側，與駕駛人係同一方向，
      為駕駛人所容易注意及之，參以，經警所測得被告吐氣酒精濃度為０點六四
      MG\L，有酒精濃度測試表一紙附警卷可稽，而依專家研究指出在此濃度之行為
      表現及狀態僅為平衡感與判斷力障礙度升高（刑事法律專題研究(十七)三一三頁，
      尚未達明顯酒醉程度或無意識程度），且被告自承在伊駛至新營市○○路與民
      治路，由南向北行駛要至路口時，左前輪輪胎爆胎，伊想將車駕駛至路邊停放
      ；伊想說車子已經壞掉，所以伊就要直接開回家，所以才從新營市○○路○○
      路行駛要回家等語（警卷一頁反面、二頁），被告尚知左前輪輪胎爆胎，想將
      車駛至路邊停放，惟結果並未在路邊停放，仍繼續往前行駛，益見被告當初酒
      醉駕車，然尚非屬全然無意識之狀態，對於前述撞及並非不能察覺，是被告前
      開所辯，顯不足採。
（四）至證人黃文恩於原審調查時所證稱：「（肇事後）我看到肇事車輛沒有感覺與
      原先一樣往前開」「我覺得被告撞車之前與撞車之後開車方式並沒有什麼不同
      ，感覺上好像不知道撞到人」（原審卷三四、三五頁）；另一證人即案發後據
      報趕赴現場處理之警員張家榮於原審調查時所證稱：「到警局時被告尚未很清
      醒」「被告好像不知道發生事情。我同事一路告訴被告停車，但被告不理我們
      」等情（原審卷三五頁），均僅屬其個人臆測之詞，尚不能證明被告自小客車
      與被害人機車碰撞時，被告全無意識能力。另被害人乙○○於原審審理時所陳
      稱：車禍只是擦撞，並沒有直接撞上（原審卷五五頁），然又稱其所騎之機車
      與被告之車子擦撞後，機車倒地的聲音比較大，而擦撞的聲音比較小等語，顯
      見被告駕車與被害人之機車間雖係擦撞並非全無聲響。另前開道路交通事故調
      查表中警繪之事故現場圖觀察，現場除有輪胎痕及刮地痕外，雖無其他車輛零
      件碎片散落物留存於現場之情形，僅能證明擦撞並無散落物，尚不能證明被告
      對於二車之擦撞全不知情，均難為被告有利之認定。
（五）綜上所查，被告既知悉其駕駛之自小客車於上開地點撞擊被害人所騎機車，而
      被害人亦因而受傷，被告竟未停車處理，卻駕車逕行駛離現場之事證明確，被
      告此部分犯行，洵堪認定。
二、核被告甲○○所為，係犯刑法第一百八十五條之四之駕駛動力交通工具肇事，致
    人受傷而逃逸罪。
三、原審疏未詳查就此部分遽予諭知無罪之判決，容有未洽，檢察官上訴意旨據此指
    摘原判決不當，為有理由，自應由本院將原判決予以撤銷改判，期臻妥適。爰審
    酌被告肇事後逃逸，惡性非輕，告訴人身體所受之傷害非重，被告之品行、智識
    程度及已與被害人達成和解之犯罪後態度等一切情狀，量處有期徒刑六月，並諭
    知易科罰金之折算標準示懲。
四、據上論斷，應依刑事訴訟法第三百六十九條第一項前段、第三百六十四條、第二
    百九十九條第一項前段，刑法第一百八十五條之四、第四十一條第一項前段、罰
    金罰鍰提高標準條例第二條，判決如主文。
本案經檢察官張佩珍到庭執行職務。
中    華    民    國      九十一      年      十二      月    三        日
                                  臺灣高等法院臺南分院刑事第六庭
                                      審判長法官  楊    明    章
                                            法官  顏    基    典
                                            法官  高    明    發
右正本證明與原本無異。
如不服本判決，應於判決送達後十日內向本院提出上訴狀，其未敘述理由者並應於提
出上訴狀後十日內向本院補提理由書（應附繕本)。
                                      法院書記官  李    梅  菊
中    華    民    國      九十一      年      十二      月    四        日
附錄法條：
刑法第一百八十五條之四：駕駛動力交通工具肇事，致人死傷而逃逸者，處六月以上
                        五年以下有期徒刑。
